【裁判字號】    92,判,104
【裁判日期】    920129
【裁判案由】    年資
【裁判全文】
最  高  行  政  法  院  判  決                    九十二年度判字第一○四號
    再 審原 告    甲○○
    再 審被 告    中華電信股份有限公司臺灣南區電信分公司
    代  表  人    江振村
右當事人間因年資事件，再審原告對於中華民國九十年十二月十三日本院九十年度判
字第二三九五號判決，提起再審之訴。本院判決如左：
    主  文
再審之訴駁回。
再審訴訟費用由再審原告負擔。
    理  由
緣再審原告原係中華電信股份有限公司南區電信分公司鳳山營運處服務中心主任，其
為民國二十二年八月三十一日出生，至民國八十七年八月三十日止，年滿六十五歲，
中華電信股份有限公司南區電信分公司爰依交通部所屬事業人員退休規則規定，准再
審原告自八十八年二月十六日起命令退休，並計算其任職於中華電信股份有限公司、
郵政總局及軍中服役年資，共計四十二年之退休年資，核予退休金，再審原告不服，
經提起復審、再復審，遞遭決定駁回，循序提起行政訴訟，經本院九十年判字第二三
九五號判決（下稱原判決）駁回，遂以原判決有行政訴訟法用第二百七十三條第一項
第一款、第十三款情事，提起再審之訴，茲摘兩造訴辯意旨如次：
再審原告起訴意旨及補充理由略謂：一、依據公務人員任用法施行細則第二條第二項
第六款交通事業人員，為公務人員任用法所稱之「公務人員」為法所明定，中華電信
公司從業人員為交通事業人員，均經銓敘部依法審定資格在案，即公務人員退休法第
二條及該法施行細則第二條所適用之「依公務人員任用法律任用之人員」。並依據「
交通事業人員任用條例」依法任用之交通事業人員，並非大法官會議釋字第二七○號
即稱之「公營事業機構」人員。況且大法官會議釋字第二七○號解釋之末端亦特提示
「行政機構公營事業人員任用及退休關係此等人員之權利義務，仍應儘速以法律定」
等之糾正命令，鈞院以聲請人之「交通事業人員身份」引用對「公營事業機構」人員
之事蹟駁回本訴訟案確有失「司法中立」，適用法規確有違誤。二、再審原告為交通
事業人員，且係公務員兼勞工身份，依據勞動基準法第八十四條規定「公務員具勞工
身分者，其有關任（派）免，薪資、退休、撫卹及保險等事項應適用公務員法令之規
定．．．」等，此項規定亦為交通部所認定，又據勞動基準法第五十五條規定「勞工
退休金標準，未滿半年者半年計，滿半年者以一年計」，是故交通事業人員無論以「
公務人員退休法」或「勞動基準法」所規定，均為同一標準「未滿半年以半年計」。
由此可證「交通部所屬郵電事業人員退休規則為違法之行政命令，行政程序法第一五
七條已有明文規定，況且同法第一七四條對此亦明定「行政機關所訂定之命令，無法
律授權之據者，施行後一年內以法律，逾期失效」。三、另依原判決理由所稱「公務
人員退休法之退休年資有三十五年之最高限制」惟查其「退休金基數係按公務員退休
當月之本俸之二倍計算」且另有一次退休金及公保養老給付１８％年利年之優率之優
惠存款。郵電事業人員雖退休年資、無上限規定，惟其退休金基數，非但無法獲二倍
（或舊法之一倍）核計，且受交通部行政命令限制，按退休人員退休當月之薪俸打七
三折（原為六五折）為基數核發退休金，況且繳納相同比率之公保費，而無法獲１８
％之優惠存款（同義務而不同權利）此點鈞院卻漏未斟酌，對再審原告有欠公平。目
前郵電事業人員之退休時間，雖該退休規則並未訂定，惟均已依據退休法施行細則第
七條規定一月十六日及七月十六日二次辦理退休，由此可證「郵電事業人員退休規則
」均以「公務人員退休法」為命令之依據，同理退休年資之核計仍應以該法為依據。
除以上「公務人員退休法」、「勞動基準法」訂有退休年資核計規定外，尚有所得稅
法第十四條第一項第九款第一款（三）規定「退職所得之退職服務年資之尾數未滿六
個月以半年計；滿六個月者，以一年計」計算免稅額之標準。四、又「交通部所屬郵
電事業人員退休規則」係未經法律授權，有違背行政程序法第一百十一條及同法第一
百五十八條及中央標準法規標準法第十一條規定，該法規命令應屬無效。且再審原告
服務郵電機關及行政機關與服兵役等實際服務年資為四十四年二個月又五日，再審被
告僅核給四十四年退休年資，少計二個月五日之年資，有違行政程序法第八條信賴保
護原則，訴願法第八十條第一項第二款、同法第八十條不得為不利益之處分。綜合所
述，請判決廢棄原判決，並撤銷一再復審決定及原核定，以維再審原告權益等語。
再審被告答辯意旨略謂：一、司法院大法官會議釋字第二七○號解釋：「．．．行政
院於中華民國七十年一月二十三日核定修正發布之「經濟部所屬事業人員退休、撫卹
及資遣辦法」第十七條第二項有關訂定分等限齡退休標準之規定，在公營事業人員任
用及退休法律制定前，乃為促進經濟部所屬國營事業人事新陳代謝及企業化經營而設
，不生牴觸憲法問題，惟公營事業人員之任用及退休，關係此等人員之權利義務，仍
應從速以法律定之。」九十年十二月二十八日修正行政程序法第一百七十四條之一：
「本法施行前，行政機關依中央法規標準法第七條訂定之命令，須以法律規定或以法
律明列其授權依據者，應於本法施行後二年內，以法律規定或以法律明列其授權依據
後修正或訂定；逾期失效。」故交通部所屬郵電事業人員退休規則（以下簡稱退休規
則）並無違憲問題存在。二、公營事業移轉民營條例第二條第三款規定「三、依公司
法之規定，由政府與人民合資經營而政府資本超過百分之五十之事業。」為本條例所
指稱之公營事業。按再審被告係依公司法設立登記之國營事業，資本額九百六十四億
，目前交通部持有股數佔所有股數百分之九十五以上，依上開規定，再審被告自係公
營事業無誤。三、勞動基準法第八十四條規定：「公務員兼具勞工身分者，其有關．
．．退休、撫卹．．．等事項，應適用公務員相關法令之規定：「退休規則第一條規
定：「交通部所屬郵電事業人員之退休，除有特殊情形，經另訂辦法呈部核准外，悉
依本規則行之。」按再審原告前任本公司南區電信分公司鳳山營運處服務中心主任，
年滿六十五歲，再審被告爰依退休規則辦理再審原告退休事項，洵屬有據。四、「交
通部郵電事業人員退休撫卹金給與表」所訂各薪級之金額為準，依左列規定核給：一
、一次退休金：服務一至二十年者，每滿一年給予一個月退休金，二十一年以上每滿
一年加給半個月退休金。．．．。二、每月退休金：服務一至二十年者，每滿一年按
月給予一個月退休金百分之二點五，二十一年至三十年，年滿一年加給百分之一點五
，三十一年以上每滿一年加給百分之零點五。」為退休規則第八條第一、二項所明定
，另原電信總局六十九年一月九日六九─Ｋ六九○─二（一）號函釋：「員工退休（
職）及撫卹時，服務未滿一年之畸零年資，如超過六個月者，以一年計。」是以交通
事業人員退休，假前揭規則及函釋之意旨，其退休之基準均以一年為單住，不滿一年
之畸零數，如超過六個月者，以一年計算，如係六個月以下者，則不予計算。按再審
原告於四十三年十一月廿九日至四十四年五月廿四日及四十五年八月二十日至四十七
年二月十七日分別在軍中服役，四十七年十一月六日至四十八年九月五日任職於交通
部郵政總局，四十八年九月十日進入本公司前身原電信總局服務，至八十八年一月十
六日退休，其退休年資合計四十二年二個月又五天，依上開規定及函釋，再審被告核
予再審原告四十二年年資之退休金，並無違誤。綜上論結，再審原告所稱原判決，適
用法規顯有錯誤、有未經斟酌之證物等語，顯無理由，請駁回再審原告之訴，以維法
制等語。
    理  由
按當事人對於本院判決提起再審之訴，必須具有行政訴訟法第二百七十三條第一項所
列各款情形之一者，始得為之。而所謂「適用法規顯有錯誤者」，係指原判決所適用
之法規與該案應適用之現行法規相違背，或與解釋、判例有所牴觸者而言。至於法律
上見解之歧異，再審原告對之縱有爭執，要難謂為適用法規錯誤，自不得據為再審理
由。又所謂「發見未經斟酌之重要證物者」，係指該項證物在前訴訟程序中即已存在
，而當事人不知其存在，現始發現而言，並以如經斟酌可受較有利之裁判者為限。又
按公務人員退休法第二條及該法施行細則第二條規定，公營事業人員無從依公務人員
退休法辦理退休，公營事業機構自訂退休之行政命令，非法所不許，司法院大法官會
議釋字第二七○號著有解釋。又依交通部所屬郵電事業人員退休規則第一條規定：「
交通部所屬郵電事業人員之退休，除有特殊情形，經另訂辦法呈部核准外，悉依本規
則行之。」同規則第八條第一項規定：「退休金之給與，以『交通部郵電事業人員退
休撫卹給與表』所訂各薪級之金額為準，依左列規定核給：一、一次退休金：；服務
一至二十年者，每滿一年給予一個月退休金，二十一年以上每滿一年加給半個月退休
金。．．．二、每月退休金：服務一至二十年者，每滿一年按月給予一個月退休金百
分之二點五，二十一年至三十年，每滿一年加給百分之一點五，三十一年以上每滿一
年加給百分之零點五。．．．。」且依原電信總局六十九年一月九日六九─Ｋ─九○
─二（一）號函釋：「員工退休（職）及撫卹時，服務未滿一年之畸零年資，如超過
六個月者，以一年計算。」是以交通事業人員退休，依前揭規則及相關函釋之意旨，
其退休之基準均以一年為單位，不滿一年之畸零如超過六個月者，以一年計算，如係
六個月以下者，則不予計算。查本件原判決係以：「原告（即本件再審原告，下同）
於四十三年十一月二十九日至四十四年五月二十四日及四十五年八月二十日至四十七
年二月十七日分別在軍中服役，四十七年十一月六日至四十八年九月五日任職於交通
部郵政總局，四十八年九月十日進入中華電信股份有限公司前身原電信總局服務，至
八十八年一月十六日退休，中華電信股份有限公司南區電信分公司爰依司法院大法官
議決釋字第四五五號解釋意旨，併計其軍中服役年資為其服公職年資，及依交通部所
屬郵電事業人員退休規則第十四條規定，核計其服公職年資共計四十二年二月又五日
，並依前揭退休規則第八條規定及原電信總局六十九年一月九日六九─Ｋ─九○─二
（一）號函釋意旨，核予四十二年年資之退休金，於法尚無不合。原告雖主張退休年
資之核計應採取較有利於當事人之方式行之，惟查公務人員退休法規定核給退休金最
高以三十五年為限，而被告（即本件再審被告，下同）依上開規則核予原告四十二年
退休年資，並不受公務人員退休法之最高年資限制，較公務人員退休法規定有利。退
休規則並無選擇支領一次退休金或兼領一次及月退休金之規定，凡服務不滿十年者，
僅得支領一次退休金；服務滿十年以上者，均按退休規則第八條之規定，支領一之退
休金及月退休金；而前揭退休規則第八條第一項有關退休金基數及一次退休金與月退
休金之給與與係採分段計算方式，一次退休金部分，服務二十年以上部分，每滿一年
加給半個月退休金；每月退休金部分，服務三十年以上部分，每滿一年加給百分之零
點五；其計算方式與公務人員退休法第六條之規定截然不同，從而公務人員退休法第
六條第二、三項有關「尾數不滿六個月者，給與一個基數」、「尾數不滿半年者，加
發百分之一」之規定，郵電事業人員退休實無從相互比照援引，單選最有利部分採用
，原告所主張「退休規則無半年應給基數，即應給與原告一年年資之退休金」，尚嫌
無據。綜上所述，原告服務年資共計四十二年二月又五日，被告依上開退休規則核予
四十二年之退休金，於法尚無不合，復審決定及再復審決定遞予維持並無違誤，原告
起訴意旨經查無理由，應予駁回。」等語為得心證之理由，判決駁回再審原告前程序
之訴。經核原判決所適用之法規與該案應適用之現行法規並不相違背，與解釋、判例
均無相牴觸，亦無重要証物未經斟酌之情形。再審原告無非以法律上見解之歧異，執
前程序所為主張，並為原判決所不採之事由再行爭執，已非可採。況查再審原告所提
出之交通部八十九年三月二日交人八十九字第○二三五五八號書函及勞動基準月刊第
一七七期第十五頁至第十七頁影本等書證，縱經斟酌亦未能受較有利益之裁判，均非
屬所稱未經斟酌之重要證物。從而，再審原告所訴各節，均無足取，應認其再審之訴
為無理由，而予駁回。
據上論結，本件再審之訴為無理由，爰依行政訴訟法第二百七十八條第二項、第九十
八條第三項前段，判決如主文。
中    華    民    國    九十二      年      一        月    二十九      日
                    最 高 行 政 法 院  第 五 庭
                                審 判 長 法  官      徐  樹  海
                                         法  官      吳  錦  龍
                                         法  官      吳  明  鴻
                                         法  官      林  家  惠
                                         法  官      林  茂  權
右  正  本  證  明  與  原  本  無  異
                                         法院書記官  王  褔  瀛
中    華    民    國    九十二      年      一        月    二十九      日


司法院資訊處製作；財團法人民間司法改革基金會備份。
